【裁判字號】    98,財管,3
【裁判日期】    980720
【裁判案由】    選任遺產管理人
【裁判全文】
臺灣臺東地方法院民事裁定               98年度財管字第3號
聲  請  人  財政部臺灣省南區國稅局
法定代理人  甲○○
上列聲請人聲請為被繼承人乙○○選任遺產管理人事件，本院裁
定如下：
    主      文
選任財政部國有財產局臺灣北區辦事處臺東分處為被繼承人乙○
○（男、民國三十三年四月二十六日出生、九十五年六月四日死
亡，生前住：臺東縣關山鎮○○里○鄰○○路一○一之三號）之
遺產管理人。
准對被繼承人乙○○之繼承人為承認繼承之公示催告。
被繼承人乙○○之大陸地區以外之繼承人，應自前項公示催告最
後登載新聞紙之日起壹年內承認繼承，上述期限屆滿，無繼承人
承認繼承時，被繼承人乙○○之遺產，於清償債權，並交付遺贈
物後，如有賸餘即歸屬國庫。
聲請程序費用新臺幣壹仟元由被繼承人乙○○之遺產負擔。
    理      由
一、按繼承人均拋棄其繼承權者，準用關於無人承認繼承之規定
    ，民法第1176條第6項定有明文。又繼承開始時，繼承人之
    有無不明者，由親屬會議於一個月內選定遺產管理人，並將
    繼承開始及選定遺產管理人之事由，向法院報明；無親屬會
    議或親屬會議未於前條所定期限內選定遺產管理人者，利害
    關係人或檢察官，得聲請法院選任遺產管理人，並由法院依
    前項規定為公示催告，同法第1177條、第1178條第2 項亦定
    有明文。是揆諸前揭規定意旨，於繼承人皆拋棄其繼承權，
    無人繼承時，亦應許利害關係人聲請法院選任遺產管理人，
    俾為遺產之處置。
二、聲請意旨略以：被繼承人乙○○於民國95年6月4日死亡，其
    遺有土地、建物多筆，因其繼承人均拋棄繼承，而乙○○尚
    滯欠稅款及罰鍰共計新臺幣（下同）126,212 元未繳，其遺
    產可供換價以清償所積欠之稅款，爰以利害關係人身分聲請
    選任財政部國有財產局臺灣北區辦事處臺東分處為被繼承人
    乙○○之遺產管理人等語。
三、經查：聲請人主張之上開事實，業據提出被繼承人乙○○除
    戶戶籍謄本、本院95年8月10日東院和民孝95繼125字第0950
    031006號准予備查函、97年11月28日東院義民孝97聲543 字
    第0970015935號函、繼承系統表、全戶戶籍資料查詢清單、
    戶籍謄本、財政部臺灣省南區國稅局欠稅總歸戶查詢情形表
    、財產歸屬資料清單、土地建物查詢資料表等件為憑，復經
    本院依職權調取上開卷宗核閱無誤，堪信為真實。次查被繼
    承人乙○○之繼承人均已聲明拋棄繼承權，而聲請人為被繼
    承人之債權人，其以利害關係人身分聲請選任被繼承人之遺
    產管理人，自屬合法，應予准許。
四、按公示催告期限屆滿，無繼承人承認繼承時，其遺產於清償
    債權，並交付遺贈物後，如有剩餘，歸屬國庫；又按非公用
    國有財產以財政部國有財產局為管理機關，民法第1185條、
    國有財產法第12條分別定有明文。本件被繼承人乙○○之繼
    承人均已拋棄繼承權，足見渠等對被繼承人遺產之處置已漠
    不關心，而被繼承人之遺產，倘無人承認繼承時，於清償債
    權，交付遺贈物後，將歸屬國庫，故為使遺產之處置順利進
    行，並考量遺產管理之專業性與公平性，本院認選任財政部
    國有財產局臺灣北區辦事處臺東分處為被繼承人之遺產管理
    人為適當，並依法為承認繼承之公示催告。
五、依非訟事件法第157條裁定如主文。
中    華    民    國    98    年    7     月    20    日
                    民事庭  法  官  蔡玉雪
以上正本係照原本作成。
如對本裁定抗告須於裁定送達後10日內向本院提出抗告狀，並應
繳納抗告費新臺幣1000元。
中    華    民    國    98    年    7     月    20    日
                            書記官  洪月甚


司法院資訊處製作；財團法人民間司法改革基金會備份。
